【裁判字號】    95,交聲,172
【裁判日期】    950622
【裁判案由】    違反道路交通管理處罰條例聲明異議
【裁判全文】
臺灣桃園地方法院交通事件裁定         95年度交聲字第172號
原處分機關  交通部公路總局新竹區監理所中壢監理站
異  議  人
即受處分人  甲○○
上列受處分人因違反道路交通管理處罰條例案件，不服原處分機
關交通部公路總局新竹區監理所中壢監理站95年3 月24日壢監裁
罰字第裁53-Z00000000號），聲明異議，本院裁定如下：
    主  文
原處分撤銷。
甲○○，汽車行駛於高速公路，而不遵管制之規定，處罰鍰新台
幣參仟元，並記違規點數壹點。
    理  由
一、原處分意旨略以：異議人即受處分人甲○○於民國九十五年
    一月三十日下午二時三十分許，駕駛七八九六—ＨＢ號自用
    小客車，行經國道五號高速公路北向宜蘭匝道入口處時，不
    依規定任意變換車道，因依道路交通管理處罰條例第三十三
    條第一項規定，裁處異議人罰鍰新台幣（下同）三千元。
二、異議意旨略以：本件違規當日，適逢農曆大年初二，故該處
    有大批車輛駛入，異議人跟隨前車行駛，不知已經跨越槽化
    區，惟本件警員僅憑目視認定異議人違規，未能提出相關證
    據，且異議人前車先跨越槽化區，並未見警員取締該車，可
    見警員舉發異議人違規，或係誤判，故原裁決顯有違誤，為
    此請准予撤銷原處分另為適法處分云云。
三、經查，證人即舉發警員林文山到庭證稱：「‧‧‧當時過年
    ，車流量大，車子連貫從匝道上來，違規車輛就從匝道中的
    車陣跨越槽化線，行駛到高速公路外線車道，我們就從後超
    過他，並攔停舉發。‧‧‧異議人車輛應該是從槽化線底端
    約三分之一的位置，就開始跨越」、「（異議人違規從匝道
    上來高速公路時），剛好在我車前約一百公尺左右，我當時
    在執行巡邏勤務，該處匝道是上坡接高速公路，當時沒有下
    雨，其他車輛是有靠著槽化線行駛，但都沿著匝道在走，沒
    有直接穿過槽化線」等語，並提出其手繪簡圖一份附卷為證
    ，而證人係單純執行公務之警員，之前與異議人素不相識，
    並無誣攀異議人之必要，是證人所述，當無不可採信之理，
    故異議人確有在匝道上行駛，不遵地面標線之指示，跨越槽
    化線駛入高速公路主線車道之違規行為，應可認定。
四、異議人雖辯稱略以：當時過年，有大批車輛，伊跟隨前車駛
    入高速公路主線車道，不知有跨越槽化線之情事，且警員並
    無其他證據，僅憑目視舉發伊違規，不無誤判可能云云。惟
    查，(1)異議人先辯稱：當日車多，伊及其前後車輛均跨越槽
    化線行駛，警員僅舉發伊違規，作法值得商榷云云（見異議
    人九十五年二月三日陳述單），繼而改稱：伊單純跟隨前車
    行駛，不知有無跨越槽化線云云（見異議人九十五年三月二
    十四日聲明異議狀），在本院審理時則翻稱：伊從匝道切換
    到高速公路主線車道時，應該未跨越槽化線云云（本院九十
    五年五月二十六日筆錄第三頁），所述前後不一，並不可信
    ；(2)本件違規時間係舉發之日下午二時三十分許，並未下雨
    ，而異議人違規地點係由下而上，接入高速公路主線車道之
    匝道，警員則係駕車在高速公路主線車道行駛，由後居高臨
    下，目睹異議人違規，依上開晴天，日間自然光，視距良好
    ，路上無障礙物等路況，應可認警員並無不能觀察或難以觀
    察之情事，參酌異議人係自匝道上之車陣突出，違規跨越槽
    化線，駛入高速公路主線車道，不僅在異議人車旁有正常車
    流，可供對照異議人之異常行車動線，即異議人之小客車在
    跨越槽化線時，亦必遮住地上之部分槽化線，此益增警員觀
    察異議人車輛違規情況之便利，故警員之指述，當無誤認之
    虞；(3)本件舉發警員既係在現場目睹異議人違規經過之目擊
    證人，其所述自可做為證據，僅其證明力有待判斷而已，此
    非無證據可比。況異議人違規跨越槽化線行車，事出突然，
    客觀上亦難期警員能夠拍照或及時採證，至於警員之證詞如
    何可信，已見前述，是故，警員未能再提出照片等證據一節
    ，並不足採為有利於異議人之認定；(4)綜上，異議人上揭所
    辯，應係卸責之詞，並無可採。
五、首按，交通法庭認為聲明異議雖無理由，而原處分不當或違
    法者，應以裁定將原處分經聲明異議之部分撤銷，並自為裁
    定，道路交通案件處理辦法第二十條前段定有明文。次按，
    「汽車行駛於高速公路，而不遵管制之規定者，處汽車駕駛
    人新台幣三千元以上六千元以下罰鍰」，道路交通管理處罰
    條例第三十三條第一項定有明文；違反上揭規定者，並應依
    同條例第六十三條第一項第一款規定，記違規點數一點。又
    汽車行駛高速公路，其車道之使用，除因交通事故及道路施
    工依臨時或可移動標誌指示或公路警察指揮外，應依設置之
    交通標誌、標線或號誌之規定行駛，高速公路交通管制規則
    第八條規定可資參照。經查，異議人確有在匝道上行車，不
    遵守該處地上交通標線指示，違規跨越槽化線行車之行為，
    已如前述，而匝道依高速公路交通管制規則第二條第十一款
    規定，係指交流道中為加減速車道及主線車道與其他道路間
    之連接部分，屬高速公路之一部分，依上說明，異議人自係
    在高速公路行車，而不遵守管制之規定，應適用上開規定處
    罰。
六、原處分機關援引上揭道路交通管理處罰條例第三十三條第一
    項規定，並參酌「違反道路交通管理事件統一裁罰基準表」
    規定，裁處異議人罰鍰三千元，雖非無見，惟漏未依上揭處
    罰條例第六十三條第一項第一款規定，加記異議人違規點數
    一點，仍有違誤。異議人以其並未違規跨越槽化線行車為由
    ，向本院聲明異議，雖無理由，惟原處分既有前開違誤，仍
    屬不能維持，應由本院予以撤銷改判。爰審酌異議人在高速
    公路上行車，不遵守相關管制規定，事後亦未坦承違規，及
    其違規情節，並參酌上揭處罰條款之罰鍰額度為三千元以上
    六千元以下，及「違反道路交通管理事件統一裁罰基準表」
    等相關規定，裁定如主文第二項所示。
據上論斷，應依道路交通案件處理辦法第二十條前段，道路交通
管理處罰條例第三十三條第一項、第六十三條第一項第一款，裁
定如主文。
中    華    民    國    95    年    6     月    22    日
                    交通法庭  法  官   陳彥宏
以上正本證明與原本無異。
如不服本裁定，應於送達後5 日內，向本院提出抗告狀。
                              書記官   翁其良
中    華    民    國    95    年    6     月    22    日


司法院資訊處製作；財團法人民間司法改革基金會備份。
